---
title: "Analysis_01"
author: ""
---

## この解析の目的

この解析ノートブックで何を明らかにするのかを書きます。必要に応じて、解析ごとにファイルを分けて，
`Analysis_01.qmd`，`Analysis_02.qmd`のように解析の順番がわかる名前をつけてください（一般的な調査研究の卒論の場合は`Analysis_01.qmd`だけで大丈夫です）。

以下は，同梱のデモデータ（`data/jatos_results_data_demo.txt`，100名分）を使った解析の例です。卒論・修論では、自分のデータをdataフォルダにおいた上で、読み込みファイル名などを変更した上で解析にあわせて書き換えてください。

## 論文本体への結果の埋め込み方

このノートブックで作った図や表は，`paper.qmd`にショートコードで埋め込めます。
論文側で解析をやり直す必要はなく，ここで作った結果がそのまま論文に入ります。
解析をやり直せば論文の図表も自動で入れ替わるので，数値の転記ミスもなくなります。

そのための準備が，**Rチャンクにつける`label`**です。ラベルには以下の決まりがあります。

- 図は`fig-`で始まるラベルにして，`fig-cap`でキャプションをつける
- 表は`tbl-`で始まるラベルにして，`tbl-cap`でキャプションをつける
- ラベルはプロジェクト全体で重複させない（半角英数字とハイフンのみ）

ラベルをつけたら，`paper.qmd`の結果を書きたい場所に次のように書きます。
`@`のついた参照は「Figure 1」「Table 1」のような番号つきのリンクになり，番号は自動で振られます。

```
参加者の記述統計を @tbl-descriptives に示す。

{{< embed notebooks/Analysis_01.qmd#tbl-descriptives >}}

気分得点の分布を @fig-histogram に示す。

{{< embed notebooks/Analysis_01.qmd#fig-histogram >}}

```

埋め込みで気をつける点です。

- ショートコードは段落として独立した行に書きます（前後に空行を入れる）。
- 同じラベルを2か所に埋め込むと番号が二重に振られるので，1つのセルの埋め込みは1か所だけにします。
- 表は`kable()`に`format = "latex"`を指定しないでください。このノートブックはHTMLでレンダーされるので，LaTeXを直接書き出すと表示が壊れます。書式を指定しなければ，PDFでもHTMLでもきれいな表になります。
- 数値をひとつだけ本文に入れたいときは，`paper.qmd`のRチャンクで計算するか，その数値を出力する小さなセルを作って埋め込みます。

## パッケージの読み込み

```{r}
#| label: setup
#| message: false
#| warning: false
library(knitr)
library(tidyverse)
library(psych)
library(jtools)
library(ggsignif)
library(effsize)
library(psyinfr)

# 図に日本語を表示するためのフォント。図の文字が□になる場合は，
# 自分のパソコンに入っている日本語フォント名に変えてください。
jp_font <- switch(Sys.info()[["sysname"]],
                  Darwin = "HiraginoSans-W3",
                  Windows = "Yu Gothic",
                  # Linuxなどでは環境によって入っている日本語フォントが違うので，
                  # 候補のうち実際にインストールされているものを使う。
                  # 1つも入っていない場合は，日本語フォントを入れてください
                  # （Ubuntu/Debianなら sudo apt install fonts-noto-cjk）。
                  {
                    cand <- c("Noto Sans CJK JP", "Noto Sans JP", "IPAexGothic",
                              "IPAPGothic", "TakaoPGothic", "VL PGothic")
                    have <- if (requireNamespace("systemfonts", quietly = TRUE)) {
                      systemfonts::system_fonts()$family
                    } else if (nzchar(Sys.which("fc-list"))) {
                      unlist(strsplit(
                        suppressWarnings(system2("fc-list", c(":lang=ja", "family"),
                                                 stdout = TRUE, stderr = FALSE)),
                        ","))
                    } else {
                      character(0)
                    }
                    c(cand[cand %in% trimws(have)], cand)[1]
                  })
```

## データの読み込み

JATOSからエクスポートした結果データは，`psyinfr::readJatos()`でRで解析できる形に整形できます。
`data`フォルダには動作確認用のデモデータが入っているので，自分のデータが集まったら
`data`フォルダに置いて，ファイル名を書き換えてください。

```{r}
#| label: load-data
data <- readJatos("data/jatos_results_data_demo.txt", format = "wide")

# 尺度ごとに合計得点を作り，解析に使う変数だけにする
data <- data |>
  mutate(mood = mood_1 + mood_2 + mood_3,
         sleep = sleep_1 + sleep_2 + sleep_3) |>
  select(workerID, age, sex, mood, sleep)
```

## 記述統計

`psych::describe()`で記述統計を計算し，`knitr::kable()`で表にします。

```{r}
#| label: tbl-descriptives
#| tbl-cap: "各変数の記述統計"
summary_data <- data |>
  select(age, mood, sleep) |>
  describe() |>
  as_tibble() |>
  mutate(vars = c("年齢", "気分得点", "睡眠得点")) |>
  select(vars, n, mean, sd, median, min, max, skew, kurtosis)

kable(summary_data,
      digits = 2,
      col.names = c(" ", "n", "Mean", "SD", "Median", "Min", "Max",
                    "Skewness", "Kurtosis"))
```

## 相関

```{r}
#| label: tbl-correlation
#| tbl-cap: "各変数の相関係数"
cor_result <- data |>
  select(age, mood, sleep) |>
  corr.test()

cor_table <- round(cor_result$r, 2)
rownames(cor_table) <- c("年齢", "気分得点", "睡眠得点")
colnames(cor_table) <- c("年齢", "気分得点", "睡眠得点")

kable(cor_table)
```

## ヒストグラム

```{r}
#| label: fig-histogram
#| fig-cap: "気分得点の分布"
#| fig-width: 7
#| fig-height: 4
#| message: false
#| warning: false
ggplot(data, aes(x = mood)) +
  geom_histogram(binwidth = 1, fill = "gray", color = "black") +
  theme_apa() +
  xlab("気分得点") +
  ylab("人数") +
  theme(text = element_text(family = jp_font),
        panel.border = element_blank(),
        axis.line.y = element_line(),
        axis.line.x = element_line()) +
  scale_y_continuous(expand = c(0, NA), limits = c(0, NA))
```

## 平均値の比較（t検定）

Welchのt検定で性別による気分得点の差を検討し，効果量（Hedgesの$g$）も求めます。
`t_result`や`g_result`は次の図でも本文でも使えます。

```{r}
#| label: ttest
t_result <- t.test(mood ~ sex, data = data, var.equal = FALSE)
g_result <- cohen.d(mood ~ sex, data = data, hedges.correction = TRUE)

t_result
g_result
```

結果を本文に書くときは，次のように文章の中にRのコードを埋め込むと，数値を手で写さずにすみます
（`` `r knitr::inline_expr("round(t_result$statistic, 2)")` ``のように書きます）。

女性と男性の気分得点をWelchのt検定で比較したところ，
$t$(`r round(t_result$parameter, 2)`) = `r round(t_result$statistic, 2)`,
$p$ = `r round(t_result$p.value, 3)`,
$g$ = `r round(g_result$estimate, 2)`であった。

## 平均値の図示

```{r}
#| label: fig-mean
#| fig-cap: "性別ごとの気分得点の平均値と標準誤差"
#| fig-width: 7
#| fig-height: 4
#| message: false
#| warning: false
# 標準誤差を計算する関数を定義
mean_se <- function(x) {
  n <- length(x)
  m <- mean(x)
  se <- sd(x) / sqrt(n)
  data.frame(y = m, ymin = m - se, ymax = m + se)
}

# 有意差の記号と，それを描く高さをt検定の結果から決める
sig_label <- if (t_result$p.value < .001) {
  "***"
} else if (t_result$p.value < .01) {
  "**"
} else if (t_result$p.value < .05) {
  "*"
} else {
  "n.s."
}
sig_y <- max(tapply(data$mood, data$sex, mean)) * 1.3

ggplot(data, aes(x = sex, y = mood)) +
  stat_summary(aes(fill = sex), fun = mean, geom = "bar",
               alpha = 0.8, colour = "black", position = "dodge",
               show.legend = FALSE) +
  stat_summary(aes(group = sex), fun.data = mean_se, geom = "errorbar",
               linewidth = 0.5, width = 0.2, position = position_dodge(.9)) +
  scale_fill_manual(values = c("gray10", "white")) +
  theme_apa() +
  xlab("性別") +
  ylab("気分得点") +
  theme(text = element_text(family = jp_font),
        panel.border = element_blank(),
        axis.line.y = element_line(),
        axis.line.x = element_line()) +
  geom_signif(stat = "identity",
              data = data.frame(x = 1, xend = 2, y = sig_y,
                                annotation = sig_label),
              aes(x = x, xend = xend, y = y, yend = y,
                  annotation = annotation)) +
  scale_y_continuous(expand = c(0, NA), limits = c(0, sig_y * 1.1))
```

## クロス集計とカイ二乗検定

```{r}
#| label: tbl-crosstab
#| tbl-cap: "性別と年齢群のクロス集計表"
data <- data |>
  mutate(age_group = ifelse(age >= median(age, na.rm = TRUE), "高年齢群", "低年齢群"))

contingency_table <- table(data$sex, data$age_group)
kable(contingency_table)
```

```{r}
#| label: chisq
chisq_result <- chisq.test(contingency_table)
chisq_result
```

## 重回帰分析

```{r}
#| label: tbl-regression
#| tbl-cap: "気分得点を従属変数とした重回帰分析の結果"
reg_result <- lm(mood ~ age + sleep, data = data)

reg_table <- summary(reg_result)$coefficients
rownames(reg_table) <- c("切片", "年齢", "睡眠得点")

kable(reg_table,
      digits = 3,
      col.names = c("B", "SE", "t", "p"))
```

決定係数は$R^2$ = `r round(summary(reg_result)$r.squared, 3)`であった。

## 実行環境

```{r}
#| label: session-info
sessionInfo()
```
