---
title: "Data_collection"
author: ""
---

## 調査・実験の作成

以下は，`cbat4r`を使って同意書・質問紙・完了コードを作成し，JATOSにアップロードできる
JZIPファイルにまとめるコード例です。自分の研究にあわせて，フォルダ名，同意書の文面，
質問紙の項目などを書き換えてから実行してください。

このチャンクは`eval: false`にしてあるので，レンダーしても実行されません
（レンダーのたびにパッケージのインストールと課題ファイルの作成が走るのを防ぐためです）。
実行するときは，チャンク右上の実行ボタンを押してください。

```{r}
#| eval: false
############ インストールとパッケージ読み込み
remotes::install_github("cba-toolbox/cbat4r") #初回のみ
library(cbat4r)

############ フォルダの作成
name_dir <- "survey"
study_dir <- file.path(name_dir, name_dir)
dir.create(study_dir, recursive = TRUE)

############ 同意書の作成

ic_text <- "
# 研究説明

XX＜自分の名前＞XX (専修大学人間科学部心理学科・４年生)と国里愛彦(専修大学人間科学部心理学科・教授)が行っている研究「XX＜タイトル＞XX」に関心を持っていただき，誠にありがとうございます。以下の説明をよく読んでいただいて，本研究への参加に同意いただける場合は，この説明文の下段にある同意確認の「同意する」をクリックして次に進んでください。

## １．研究目的
本研究は，XX<研究の目的>XXを目的としています。

## ２．研究内容

本研究は， 18才以上の方を対象としています。本研究では，性別と年齢XX<適宜修正>XXをお聞きした後に、XX＜調査内容の説明＞XXに回答していただきます。調査はXX〜XX分程度で終了します。なお，これから行う調査は，あなた個人の性格や能力を個別に評価することを目的とはしておりません。

## ３．危険性ならびに不利益

研究に参加することで被る身体的な負担としては，パソコンやスマートフォンの画面を見続けることで疲労感を覚える可能性があります。また、自己や精神的健康について振り返ることで心理的に疲労感を覚える可能性もあります。実施中に疲労感を感じられた場合は、ご自身の意志で研究参加をいつでも中止することができます。

本研究への参加は完全に自由意思に基づくものであり、参加を拒否すること、または実験の途中で中止することが可能です。その場合でも不利益を被ることは一切ありません。本研究の内容についてご不明な点や不安な点がある場合は、事前にご質問ください。

## ４．参加者の権利

本研究の参加は，皆様の自由意志によるものです。本研究に参加することに同意しても，それはいつでも撤回することができます。同意を撤回しても，いかなる不利益を受けることはありません。参加に同意した後に，参加途中で撤回する場合は，そのままウェブブラウザを閉じていただけると同意撤回したとみなします。参加途中で参加を撤回された場合は，そのデータをその後の研究で使用いたしません。また，最後まで参加された後に、ご自身の研究データを研究に使用してほしくない場合は，最後に提示される参加IDを下記の問い合わせ先にお送りいただければ，その後の研究でそのデータを使用いたしません。しかし、同意撤回の期限は、成果発表前までに限ります。

## 5.謝礼

お礼や謝礼は特にありませんが、調査に参加いただくことで心理学研究の発展に貢献いただくことができます。

## 6.研究結果の使用およびプライバシーの保護

  本研究で収集したデータは、データ解析ののち学術論文や学会発表において使用される可能性があります。しかし、参加された方の質問への回答は，全て匿名で扱われ，データからあなたが特定されることはありません。発表の際には、参加者の代表値(平均値など)となる統計量を使用し，特定の個人に焦点をあてた発表が行われることはありません。

## 7.データの公開

収集されたデータは，個人が特定できないように匿名化処理をした上で国里愛彦と水野菜摘が保管をします。保管とデータ解析にあたり，GitHubのプライベートリポジトリと研究室のサーバーを用います(クラウド上でXX＜自分の名前＞XXと国里愛彦だけがアクセスできる形式で管理します)。また，研究データの公開をすることで，研究の再現性の向上と，データの有効活用が期待されます。そのため，本研究結果を学術論文などで公表する際には，個人が特定されないように十分に配慮したうえで，オープンサイエンスフレームワークなどのサイトでデータ公開を予定しています。公開する情報は，年齢，性別，質問紙への回答です。その際に，参加者に付与されるIDとは異なる別のランダムな数字からなるIDを付与し，いかなる手段を用いても公開データから個人が特定することができないようにします。


## 8.研究結果のフィードバック方法
研究結果は，専修大学の国里愛彦の研究室ウェブサイト(https://coclipsy-lab.github.io/jp/feedback.html )にて，令和9年２月1日から１年間フィードバックいたします。

## 9.研究に関する問い合わせ先
本研究に関してご意見・ご質問がある場合は，以下の国里愛彦の研究用メールアドレスまでお問い合わせください。
inquiry.experiment.kunisato@gmail.com
"

set_ic(
  task_name      = "ic",
  ic_markdown    = ic_text,
  ic_question    = "上記の説明を読み、研究への参加に同意しますか?",
  ic_agree_label = "説明を読んで理解した上で、研究への参加に同意します。",
  jsPsych_version = "8.2.2",
  output_dir     = study_dir,
  add_root_dir = FALSE,
  overwrite = TRUE
)


############ 質問紙の作成（１）
# 選択肢
scale_5 <- c("全くあてはまらない", "あてはまらない", "どちらともいえない",
             "あてはまる", "非常にあてはまる")

# 項目: prompt(項目文)と name(データの変数名)は必須
items_mood <- data.frame(
  prompt   = c("気分が落ち込むことがある。",
               "物事に興味がわかない。",
               "毎日を楽しく過ごせている。"),
  name     = c("mood_1", "mood_2", "mood_3"),
  required = c(TRUE, TRUE, TRUE)
)

set_qnr(
  task_name       = "qnr_mood",
  scale           = scale_5,
  item            = items_mood,
  instruction     = "以下の各項目について、最近2週間のあなたに最もあてはまるものを選んでください。",
  randomize_order = FALSE,
  jsPsych_version = "8.2.2",
  output_dir      = study_dir,
  add_root_dir = FALSE,
  overwrite = TRUE
)


############ 質問紙の作成（２）
scale_5 <- c("全くあてはまらない", "あてはまらない", "どちらともいえない",
             "あてはまる", "非常にあてはまる")

items_sleep <- data.frame(
  prompt = c("寝つきが悪い。",
             "夜中に目が覚める。",
             "朝すっきり起きられる。"),
  name   = c("sleep_1", "sleep_2", "sleep_3")
)

set_qnr(
  task_name       = "qnr_sleep",
  scale           = scale_5,
  item            = items_sleep,
  instruction     = "以下の各項目について、最近1か月のあなたの睡眠にあてはまるものを選んでください。",
  randomize_order = TRUE,   # 項目提示順をランダム化
  output_dir      = study_dir,
  add_root_dir = FALSE,
  overwrite = TRUE
)

############ 完了コードの作成
set_cc(
  task_name       = "completion_code",
  jsPsych_version = "8.2.2",
  output_dir      = study_dir,
  add_root_dir = FALSE,
  overwrite = TRUE
)


############ JATOS用にまとめる
jatosify(
  study_title    = "survey",
  html_file_list = c("ic.html",
                     "qnr_mood.html",
                     "qnr_sleep.html",
                     "completion_code.html"),
  JATOS_version  = "3.9.0",
  study_desc     = "気分と睡眠に関するオンライン質問紙調査",
  root_dir       = name_dir,   # 圧縮するフォルダ
  output_dir     = "."          # .jzip の出力先
)
```

```{r}
#| label: demo-links
#| echo: false
#| output: asis
# 上のコードを実行して課題を作ってあれば，そのデモ（demo_XXX.html）へのリンクを並べる。
# まだ作っていない（フォルダが無い）場合は，何も表示されない。
survey_dir <- file.path("survey", "survey")
if (!dir.exists(survey_dir)) {
  survey_dir <- file.path("..", survey_dir)
}
demos <- sort(Sys.glob(file.path(survey_dir, "demo_*.html")))

if (length(demos) > 0) {
  task <- sub("^demo_", "", sub("[.]html$", "", basename(demos)))
  knitr::asis_output(paste0(
    "## 作成した課題のデモ\n\n",
    "以下のリンクから，作成した課題を実際に動かして確認できます。\n\n",
    paste0("- [", task, "](../survey/survey/", basename(demos), ")",
           collapse = "\n"),
    "\n"))
}
```

## 収集したデータ

JATOSからエクスポートした結果データの置き場所と，参加者数や除外の基準などを書きます。
データの整形は`psyinfr::readJatos()`で行い，解析は`Analysis_01.qmd`以降で行います。
